臺灣高等法院刑事判決　　　　　　　　94年度上易字第1388號
　　上　訴　人
　　即　被　告　甲○○
上列上訴人因違反著作權法案件，不服臺灣板橋地方法院94年易
字第454號，中華民國94年7月12日第一審判決（起訴案號：臺灣
板橋地方法院檢察署94年度偵字第12822號），提起上訴，本院
判決如下：
    主  文
上訴駁回。
    事  實
一、甲○○明知如附表一所示之視聽光碟、附表二所示之音樂光
    碟，分別係美商華納兄弟娛樂股份有限公司等各公司（詳如
    附表一、二所示著作權人公司）所享有之著作財產權，為受
    我國著作權法保護之著作物，未經各該著作財產權人之同意
    或授權，不得擅自以移轉所有權之方式散布其光碟重製物，
    且明知扣案附表一、二所示之盜版光碟，均係未經各該附表
    所示之著作財產權人同意或授權而擅自重製之侵害他人著作
    財產權之重製光碟，竟基於意圖營利之犯意，於民國（下同
    ）九十三年八月八日二十時不久之某時起，在臺北縣林口鄉
    綜合運動場夜市內擺設攤位，公開陳列如附表一所示之盜版
    視聽光碟、附表二所示之盜版音樂光碟及投錢筒二個，並於
    存錢筒上標明每片盜版視聽光碟新臺幣（下同）一百元、每
    片盜版音樂光碟五十元之價格販賣後，隱身在附近，由客人
    選定所欲購買之盜版光碟後，再自行將錢投入攤架上之投錢
    筒，以此販售盜版光碟移轉所有權之方式散布予不特定人，
    而侵害享有視聽、音樂著作財產權之前開各公司之著作財產
    權，嗣甲○○於九十三年八月八日二十二時許，前往該攤位
    欲收取該投錢筒內之金錢而將該二個投錢筒相疊時，為埋伏
    在旁之警員當場查獲，並扣得如附表一、二所示之盜版光碟
    共計一百七十五片、投錢筒二個及筒內現金四千一百九十元
    。
二、案經如附表一、二所示之著作財產權人訴由內政部警政署保
    安警察大隊第二總隊第一大隊第三中隊報請臺灣板橋地方法
    院檢察署檢察官偵查起訴。
    理  由
一、訊據上訴人即被告甲○○矢口否認有何違反著作權法之犯行
    ，辯稱：該盜版攤並非伊所擺設，伊是被誤抓的，伊乃係該
    夜市之團主，負責提供發電設備供夜市攤販使用，並未實際
    擺攤，伊當時係在修理林春嬌攤位之電燈，起身時不慎將該
    盜版攤之投錢筒撞倒，伊順手將之撿起來，竟被警員逮捕，
    即被騙到派出所云云。
二、惟查：
  (一)上揭犯罪事實，業據證人即告訴代理人江文博、林英傑於警
    詢（見偵查卷第十二頁、第十七頁）、吳彥虢於偵查中指訴
    綦詳（見偵查卷第三十頁），並經證人即查獲警員林進同、
    張世文、許晉豐、曾國津於偵查中證述明確（見偵查卷第一
    六四頁、第一六五頁、第一七六頁），復有搜索扣押證明筆
    錄（見偵查卷第七頁）、扣押物品目錄表（見偵查卷第二一
    頁）、現場照片四張附卷可稽（見偵查卷第二二頁、第二二
    ─一頁），並有如附表一、二所示之盜版光碟、投錢筒二個
    及筒內現金四千一百九十元扣案可資佐證。而附表一、二所
    示之視聽光碟及音樂光碟之著作財產分別為上開各該公司所
    享有，亦有如附表一所示影音光碟著作財產權之證明資料、
    附表二所示之音樂光碟著作財產權之正版光碟封面各一份在
    卷可稽（見偵查卷第一一四頁至第一二二頁、第一三七頁至
    第一五六頁），且查扣之光碟均係非法重製之盜版光碟，亦
    經鑑識明確，有財團法人電影及錄影著作保護基金會鑑識報
    告附卷可證（見偵查卷第十五頁、第十六頁）。
  (二)依證人即當場查獲之警員林進同於偵查中證稱：「當時是我
    們聽民眾檢舉的，在當日晚上八時許在該處埋伏，當時賣主
    都沒有出現，只是有兩個投錢筒在該處，到晚上十時多，廖
    （即被告）就把錢筒收拾起來，就是把兩個錢筒疊起來，就
    轉身要離去時，我們隊員就上去了，他大約離開攤位約一公
    尺。…沒有看到（甲○○整理電線），只是看到他（即被告
    ）把兩個錢筒疊起來。」等語（見偵查卷第一六四頁），及
    證人即查獲警員張世文亦證稱：「我有看到他（即被告甲○
    ○）把錢筒疊起來。」等語（見偵查卷第一六四頁），證人
    即查獲警員曾國津復證稱：「我有看到他（即被告甲○○）
    拿投錢筒，我有看到他把兩個投錢筒疊在一起，我是在攤子
    的後面十幾公尺，甲○○疊筒子時是當時我有看到他的臉，
    他是側邊對著我，他有走動走來走去，當時我的同事都是在
    他的身邊，他一疊筒子，我其他的同事就行動了。」等語（
    見偵查卷第一七六頁），足認查獲當時警察確係發現被告將
    該攤位上之二個投錢筒相疊之時，始上前逮捕被告。再佐以
    卷附現場照片（見偵查卷第二二頁），亦可知查獲時該盜版
    攤位之二個投錢筒確係疊在一起之情，足徵被告確係以擺設
    投錢筒由客人自行選取盜版光碟並投錢，其則隱身在旁伺機
    收取販賣所得之方式，販賣盜版光碟牟利之情無疑。
  (三)被告雖否認設攤販賣盜版光碟犯行，然被告就其為何出現該
    處盜版攤位之緣由，於警詢時供稱：「因為該攤位老闆沒有
    付攤位租金，所以才會拿走投錢筒不讓他繼續營業。」云云
    （見偵查卷第五頁），於偵查中初供：「因為我在該處提供
    發電設備，但該攤位老闆沒有付租金，所以在該攤位我蹲下
    來要拔掉發電機的插頭，不慎撞倒錢筒，我把錢撿起來時警
    察就來了。」云云（見偵查卷第二五頁），可知被告為警查
    獲之初，於警詢時本坦承有拿走投錢筒之行為，於檢察官訊
    問時則供稱係要拔掉該盜版攤位之發電機插頭；惟被告嗣於
    偵查中第二次訊問時改稱：「當時在對面有賣服裝的打電話
    給我，說他的插頭掉了，我去幫他查看時，不小心撞到賣盜
    版CD的攤位，我趕快把筒子扶正。」云云（見偵查卷第一二
    五頁），嗣於偵查中第三次又改稱：「當時我是蹲下去碰到
    筒子，我把筒子放在旁邊，並沒有把兩個筒子疊起來，我有
    伸手進去筒子內拿100元，因為我要收電費、廣告費、清潔
    費。」（見偵查卷第一六六頁）云云，繼於第四次訊問時又
    改稱：「當時是我不小心碰到筒子，把筒子碰到了，我順手
    把筒子疊好。」云云（見偵查卷第一七六頁），於原審復供
    稱：「有一個姓魏的攤販打電話給我說他的插頭壞掉了，是
    賣衣服的叫姓魏的人打電話給我。…因為我要走了，怕賠錢
    所以自己到錢筒拿一百元，但我也還沒有拿到。」云云（見
    原審卷第三六頁、第三八頁），顯見被告就有無將該二個投
    錢筒相疊，有無伸手入投錢筒內拿錢，有無拔除該盜版攤位
    之發電機插頭或修理對面攤位之插頭，或究係賣衣服之攤販
    （即林春嬌）親自打電話或由魏姓攤販代為打電話通知其修
    理插頭等事項，所稱前後反覆不一，復與證人即被告所指賣
    衣服之攤販林春嬌證稱：「當時我有在那邊，我的電線壞了
    ，我打電話叫甲○○來，電線就在放盜版CD的下面…。」所
    證亦有不符（見偵查卷第一七五頁至第一七六頁）。況依被
    告於本院自承攤位須向其承租，而該處攤位共有七十幾攤，
    雖未編號，但為固定的等語（見本院卷第三五頁至第三六頁
    ），茍被告係該夜市團主，其既須向承租攤位者收取租金，
    且攤位係由固定之人擺設，亦不可能任人隨意擺攤，何以其
    竟不清楚該攤位係何人所擺設，而未能陳明究係何人擺攤販
    售，有違常理。是被告上開所辯，要係推諉卸責之詞，殊難
    採信。至證人即該處夜市之攤販鍾金池、郭富鑫、魏有本、
    林春嬌雖於偵查中均結證：被告係該處團主，負責找地方讓
    人擺攤、供電及打掃等語（見偵查卷第一六五頁、第一六六
    頁、第一七六頁），惟證人鍾金池、郭富鑫、魏有本、林春
    嬌亦均證稱：沒有看到當天的情形等語（見偵查卷第一六五
    頁、第一六六、第一七六頁），是被告縱係該處之團主處理
    該處擺攤事宜，非謂其無自行設攤販賣物品之可能，且前開
    證人既證述未看見當天情形，所證自難採為有利被告之認定
    ，附此敘明。
  (四)另按現行犯，不問何人得逕行逮捕之。犯罪在實施中或實施
    後即時發覺者，為現行犯。又司法警察官、司法警察逮捕或
    接受現行犯者，應即解送檢察官，刑事訴訟法第八十八條第
    一項、第二項，第九十二條第二項前段分別定有明文。本件
    被告於上揭時地動手將該盜版攤位之投錢筒相疊之事實，已
    足使埋伏於該處之警員合理懷疑其係販賣該處盜版光碟之人
    而為現行犯，是警員林進同、張世文、許晉豐、曾國津上前
    逮捕被告，將被告帶回警局詢問人別、年籍資料，並經被告
    同意接受夜間詢問後（見偵查卷第四頁），隨即解送檢察官
    訊問，核於前揭規定相符，自無違法之處，是被告辯稱被騙
    到警察局云云，洵屬無據。
  (五)綜上所述，本件事證明確，被告犯行洵堪認定，應依法論科
    。
三、查被告行為後，著作權法已於九十三年九月一日修正公布，
    並於九十三年九月三日起施行，而修正前、後之著作權法，
    就意圖營利，明知係盜版光碟仍予以販賣之行為，其處罰條
    文分別係規定於修正前之著作權法第九十一條之一第三項、
    第一項及修正後之著作權法第九十一條之一第三項、第二項
    ，行為時即修正前著作權法第九十一條之一第三項、第一項
    規定：「意圖營利而以移轉所有權之方法散布著作原件或其
    重製物而侵害他人之著作財產權者，處三年以下有期徒刑、
    拘役，或科或併科新臺幣七十五萬元以下罰金；犯第一項之
    罪，其重製物為光碟者，處3年以下有期徒刑、拘役，或併
    科新臺幣一百五十萬元以下罰金」，裁判時即修正後之著作
    權法第九十一條之一第三項、第二項規定：「明知係侵害著
    作財產權之重製物而散布或意圖散布而公開陳列或持有者，
    處三年以下有期徒刑，得併科新臺幣七萬元以上七十五萬元
    以下罰金。犯前項之罪，其重製物為光碟者，處六月以上三
    年以下有期徒刑，得併科新臺幣二十萬元以上二百萬元以下
    罰金。但違反第八十七條第四款規定輸入之光碟，不在此限
    」，經比較新舊法結果，以行為時即修正前之著作權法之規
    定較有利於被告，依刑法第二條第一項但書之規定，自應適
    用有利於被告之修正前即九十二年七月十一日修正公布之著
    作權法。核被告販賣盜版光碟之行為，係犯修正前著作權法
    第九十一條之一第三項、第一項之意圖營利而以移轉所有權
    之方法散布著作重製光碟而侵害他人之著作財產權罪。被告
    係以一販賣行為同時侵害多數視聽、音樂著作財產權人之法
    益，而觸犯相同之罪名，為同種想像競合犯，應依刑法第五
    十五條規定，從一重處斷。
四、原審以被告所犯事證明確，適用修正前著作權法第九十一條
    之一第三項、第一項、第九十八條，刑法第十一條前段、第
    二條第一項但書、第四十一條第一項前段，罰金罰鍰提高標
    準條例第二條，並審酌被告販賣盜版影音、音樂光碟牟取不
    法利益之犯罪動機與目的、在夜市公然販售盜版影音及音樂
    光牒片之手段、所販售之數量、損害告訴人權益之程度，及
    犯罪後否認犯行之態度等一切情狀，量處有期徒刑四月，並
    諭知易科罰金之折算標準，及就扣得如附表一所示之盜版視
    聽光碟七十六片、附表二所示之盜版音樂光碟九十九片及投
    錢筒二個，均係被告所有而供本件犯罪所用之物，另投錢筒
    內之現金四千一百九十元係被告販賣前開盜版光碟所得之物
    ，併依修正前著作權法第九十八條規定宣告沒收，經核其認
    事用法均無不合，所處之刑，尚稱允適。被告上訴仍執陳詞
    否認犯行，為無理由，應予駁回。
據上論斷，應依刑事訴訟法第368條，判決如主文。
本案經檢察官林炳雄到庭執行職務。
中　　華　　民　　國　　94　　年　　11　　月　　16　　日
　　　　　　　　　刑事第13庭    審判長法　官  劉景星
　　　　　　　　　　　　　　　　　    法　官  陳博志
　　　　　　　 　 　　　　　　　　　　法　官  李春地
以上正本證明與原本無異。
不得上訴。
                                      書記官  吳鎮鑫
中　　華　　民　　國　　94　　年　　11　　月　　17　　日
附錄：本案論罪科刑法條全文
修正前著作權法第九十一條之一
意圖營利而以移轉所有權之方法散布著作原件或其重製物而侵害
他人之著作財產權者，處三年以下有期徒刑、拘役或科或併科新
臺幣七十五萬元以下罰金。
非意圖營利而以移轉所有權之方法散布著作原件或其重製物，或
意圖散布而公開陳列或持有而侵害他人之著作財產權者，散布份
數超過五份，或其侵害總額按查獲時獲得合法著作重製物市價計
算，超過新臺幣三萬元者，處二年以下有期徒刑、拘役，或科或
併科新臺幣五十萬元以下罰金。
犯第一項之罪，其重製物為光碟者，處三年以下有期徒刑、拘役
，或併科新臺幣一百五十萬元以下罰金。
犯前項之罪，經供出其物品來源，因而破獲者，得減輕其刑。
附表一、視聽光碟（合計76片）：
┌──┬───────┬──────────────────┬──┐
│編號│著作物名稱    │著作權人（告訴人）                  │數量│
├──┼───────┼──────────────────┼──┤
│ 1. │哈利波特３　　│美商華納兄弟娛樂公司                │12片│
├──┼───────┼──────────────────┼──┤
│ 2. │貓女　　　　　│同上　　　　　　　　                │8片 │
├──┼───────┼──────────────────┼──┤
│ 3. │機械公敵　　　│美商二十世紀福斯影片股份有限公司    │14片│
├──┼───────┼──────────────────┼──┤
│ 4. │十面埋伏　　　│同上　　　　　　　　　              │2片 │
├──┼───────┼──────────────────┼──┤
│ 5. │明天過後　　　│同上　　　　　　　　　              │6片 │
├──┼───────┼──────────────────┼──┤
│ 6. │加菲貓　　　　│同上　　　　　　　　　              │8片 │
├──┼───────┼──────────────────┼──┤
│ 7. │神鬼認證２　　│美商環球影片製限責任合夥            │8片 │
├──┼───────┼──────────────────┼──┤
│ 8. │史瑞克２　　　│同上　　　　　　　　　              │16片│
├──┼───────┼──────────────────┼──┤
│ 9. │超世紀戰警　　│同上　　　　　　　　　              │2片 │
└──┴───────┴──────────────────┴──┘
附表二、音樂光碟（合計99片）：
┌──┬───────────┬──────────────┬──┐
│編號│著作物名稱：歌手、歌名│著作權人（告訴人）          │數量│
├──┼───────────┼──────────────┼──┤
│ 1. │辛曉琪、當大雨過後    │滾石國際音樂股份有限公司    │9片 │
├──┼───────────┼──────────────┼──┤
│ 2. │張震嶽、我會想念你    │同上　　　　　　　　  　    │4片 │
├──┼───────────┼──────────────┼──┤
│ 3. │飛兒樂團、光芒        │華納國際音樂股份有限公司    │7片 │
├──┼───────────┼──────────────┼──┤
│ 4. │黎安萊姆絲、I need you│同上　　　　　　　　　      │6片 │
├──┼───────────┼──────────────┼──┤
│ 5. │黃立成＆麻吉、Jeff宣言│同上　　　　　　　　　      │3片 │
├──┼───────────┼──────────────┼──┤
│ 6. │許慧欣、大風吹        │上華國際企業股份有限公司    │6片 │
├──┼───────────┼──────────────┼──┤
│ 7. │陳慧琳、無限　        │同上　　　            　    │7片 │
├──┼───────────┼──────────────┼──┤
│ 8. │黃湘怡、吻雨　        │新力哥倫比亞音樂股份有限公司│9片 │
├──┼───────────┼──────────────┼──┤
│ 9. │溫嵐、海灘　　        │博德曼股份有限公司　　      │2片 │
├──┼───────────┼──────────────┼──┤
│ 10.│艾薇兒、Take Me Away　│同上　　　　　　　　　      │3片 │
├──┼───────────┼──────────────┼──┤
│ 11.│ENERGY、Hey yor    　 │環球國際唱片股份有限公司    │4片 │
├──┼───────────┼──────────────┼──┤
│ 12.│王心凌、愛你　        │艾迴股份有限公司　          │5片 │
├──┼───────────┼──────────────┼──┤
│ 13.│紫禁之顛、風雲變色    │同上　　　　　　　　　      │1片 │
├──┼───────────┼──────────────┼──┤
│ 14.│ZAYIN、終於　         │同上　　　        　　　　　│5片 │
├──┼───────────┼──────────────┼──┤
│ 15.│男唱將、元衛覺醒靠近  │同上      　　　　　　　　　│3片 │
├──┼───────────┼──────────────┼──┤
│ 16.│秘密花園、Song From A │環球國際唱片股份有限公司    │3片 │
│　　│Secret Gardan （起訴書│ 　   　　　　　　　　　　　│    │
│    │誤載From為Form）      │                            │    │
├──┼───────────┼──────────────┼──┤
│ 17.│蕭亞軒、美麗的插曲    │科藝百代股份有限公司　      │1片 │
├──┼───────────┼──────────────┼──┤
│ 18.│魔術代、別以為        │同上　　　　　　 　     　　│9片 │
├──┼───────────┼──────────────┼──┤
│ 19.│國語排行榜、美麗的插曲│同上　　　　　　　　　      │2片 │
├──┼───────────┼──────────────┼──┤
│ 20.│臺語排行榜、張宇毀類  │同上          　　　　　　　│6片 │
├──┼───────────┼──────────────┼──┤
│ 21.│張智成、末日之戀      │華研國際音樂股份有限公司    │4片 │
└──┴───────────┴──────────────┴──┘
